---
title: "Pruebas ProyectoAED2023"
output: html_document
date: "2023-10-12"
---

```{r}

```

```{r}
hogar <- read.csv("./data/datos_hogares_2020/ECHHogares_2020.csv", sep = "\t")
persona <- read.csv("./data/datos_personas_2020/ECHPersonas_2020.csv", sep = "\t")
```

Vamos a tratar de realizar un primer análisis exploratorio del DataSet **hogar**. Para ello, en primer lugar observaremos las columnas del DataSet y el tipo de elementos que contienen

```{r}
str(hogar)
```
Además de un alista con las distintas columnas y sus tipos de datos, podemos generar un resumen con distintos estadísticos para cada una de las variables

```{r}
summary(hogar)
```
Esta función también nos permite observar qué columnas contienen NA's, información que nos será útil a futuro de cara a limpiar nuestro DataSet o trabajar con los datos

Como podemos observar, hay muchas columnas que contienen índices que no reflejan la información como tal, si no que hacen referencia a una escala externa, presente en otro documento. Además, hay ciertos nombres de variable que no son del todo claros, los cambiaremos para que sean más representativos. Lo que haremos a continuación será obtener la información real


```{r}
# En este chunK de código voy a poner, comentado para saber que hay que modificarlo o borrarlo, info relevante acerca de los campos, para no tener que mirarla en el fichero director

#IDENTIFICACIÓN DE LA VIVIENDA-----------------------------------------------------------------------------------------------------------

# PERIODO -> Periodo de recogida de la vivienda (formato -> aaaan; año + n-trimestre)
# TAMANO -> Tamaño del municipio (índice por habitantes -> valores en doc director)
# IDQ_PV -> Provincia (índices por porvincia -> valores en doc director)
# CA -> Comunidad autonoma (IDEM provincia)
# FACCAL -> Factor de elevación calibrado (formato numerico -> nnnnnn.nnnnnn)

#CARACTERÍSTICAS DE LA VIVIENDA----------------------------------------------------------------------------------------------------------

# REGVI -> Régimen de tenencia, es decir alquilada,, hipoteca, etc (índices por tipo -> valores en doc director)
# COCINA -> Disponibilidad de cocina (1 -> Sí ; 6 -> No)
# NHABVI -> Número de habitaciones
# METROSVI -> Metros cuadrados útiles en la vivienda

#CARACTERÍSTICAS DEL EDIFICIO------------------------------------------------------------------------------------------------------------

# TIPOVIV -> Tipo de edificio  (índices 1-6 -> valores en doc director)
# ANEDI -> Año de construcción (índices 1-9 -> valores en doc director)
# ANOANEDI -> Año de cosntrucción (solo valores del 20021 al 2020)
# FEDI -> Fecha de construcción (índices 01 - 11 -> valores en doc director)

#CARACTERÍSTICAS DEL HOGAR---------------------------------------------------------------------------------------------------------------

# TIP0HO -> Tipo de hogar (índices 1-16 -> valores en doc director)


```




