---
title: "Pruebas ProyectoAED2023"
output: html_document
date: "2023-10-12"
---

```{r}
library(tidyverse)
library(lubridate)
```

```{r}
hogar <- read.csv("./data/datos_hogares_2020/ECHHogares_2020.csv", sep = "\t")
persona <- read.csv("./data/datos_personas_2020/ECHPersonas_2020.csv", sep = "\t")
```

Vamos a tratar de realizar un primer análisis exploratorio del DataSet **hogar**. Para ello, en primer lugar observaremos las columnas del DataSet y el tipo de elementos que contienen

```{r}
str(hogar)
```
Además de un alista con las distintas columnas y sus tipos de datos, podemos generar un resumen con distintos estadísticos para cada una de las variables

```{r}
summary(hogar)
```

Esta función también nos permite observar qué columnas contienen NA's, información que nos será útil a futuro de cara a limpiar nuestro DataSet o trabajar con los datos

Como podemos observar, hay muchas columnas que contienen índices que no reflejan la información como tal, si no que hacen referencia a una escala externa, presente en otro documento. Además, hay ciertos nombres de variable que no son del todo claros, los cambiaremos para que sean más representativos. Lo que haremos a continuación será obtener la información real

```{r}
hogar_2 <- hogar
persona_2 <- persona

df <- merge(persona_2, hogar_2)

df_ordenado <- df %>% 
                arrange(ID_VIV)

df_ordenado$SEXO <- factor(as.character(df_ordenado$SEXO),levels = c(1,6), labels = c("Hombre","Mujer"))

categorias_poblacion <- c(
  "Menos de 101 habitantes",
  "101-500 habitantes",
  "501-1.000 habitantes",
  "1.001-2.000 habitantes",
  "2.001-5.000 habitantes",
  "5.001-10.000 habitantes",
  "10.001-20.000 habitantes",
  "20.001-50.000 habitantes",
  "50.001-100.000 habitantes",
  "100.001-500.000 habitantes",
  "500.001 o más habitantes"
)

df_ordenado$TAMANO <- factor(df_ordenado$TAMANO, levels = seq(1,11), labels = categorias_poblacion)

df_ordenado$CA <- factor(df_ordenado$CA,levels = c(seq(1,19)), labels = c(
  "Andalucía",
  "Aragón",
  "Asturias",
  "Baleares, Islas",
  "Canarias",
  "Cantabria",
  "Castilla y León",
  "Castilla-La Mancha",
  "Cataluña",
  "Comunidad Valenciana",
  "Extremadura",
  "Galicia",
  "Madrid",
  "Murcia",
  "Navarra",
  "País Vasco",
  "Rioja, La",
  "Ceuta",
  "Melilla"
))

provincias_espana <- c(
  "Araba/Álava",
  "Albacete",
  "Alicante/Alacant",
  "Almería",
  "Ávila",
  "Badajoz",
  "Balears, Illes",
  "Barcelona",
  "Burgos",
  "Cáceres",
  "Cádiz",
  "Castellón /Castelló",
  "Ciudad Real",
  "Córdoba",
  "Coruña, A",
  "Cuenca",
  "Girona",
  "Granada",
  "Guadalajara",
  "Gipuzkoa",
  "Huelva",
  "Huesca",
  "Jaén",
  "León",
  "Lleida",
  "Rioja, La",
  "Lugo",
  "Madrid",
  "Málaga",
  "Murcia",
  "Navarra",
  "Ourense",
  "Asturias",
  "Palencia",
  "Palmas, Las",
  "Pontevedra",
  "Salamanca",
  "Santa Cruz de Tenerife",
  "Cantabria",
  "Segovia",
  "Sevilla",
  "Soria",
  "Tarragona",
  "Teruel",
  "Toledo",
  "Valencia/València",
  "Valladolid",
  "Bizkaia",
  "Zamora",
  "Zaragoza",
  "Ceuta",
  "Melilla"
)

df_ordenado$IDQ_PV <- factor(df_ordenado$IDQ_PV,levels = seq(1,52), labels = provincias_espana)


df_ordenado$EC <- factor(df_ordenado$EC,levels = c(seq(1,5)),labels = c("Soltero/a","Casado/a","Viudo/a","Separado/a","Divorciado/a"))


df_ordenado$NAC <- df_ordenado$NAC <- factor(df_ordenado$NACIM,levels= c(1,2,3),labels = c("Española","Española y otras","No tiene nacionalidad española"))
df_ordenado$TAMANO <- factor(df_ordenado$TAMANO)
df_ordenado$NACIM <- factor(df_ordenado$NACIM,levels= c(1,2),labels = c("España","Fuera España"))
df_ordenado$NACNACIMESP <- factor(df$NACNACIMESP,levels= c(1,6),labels = c("Si","No"))
df_ordenado$NACIMPADRE <- factor(df_ordenado$NACIMPADRE,levels= c(1,2),labels = c("España","Fuera España"))
df_ordenado$NACIMMADRE <- factor(df_ordenado$NACIMMADRE,levels= c(1,2),labels = c("España","Fuera España"))

numeros <- c(
  199, 352, 353, 354, 384, 386, 392, 397, 398, 399, 456, 101, 102, 103, 104, 106, 107, 108, 109, 110, 
  111, 112, 113, 114, 115, 116, 117, 118, 119, 120, 121, 122, 123, 124, 125, 126, 128, 129, 130, 131, 132, 
  135, 136, 137, 138, 139, 141, 142, 143, 144, 145, 146, 147, 148, 154, 156, 157, 158, 159, 170, 171, 172, 
  173, 174, 175, 176, 177, 179, 201, 202, 203, 204, 205, 206, 207, 208, 209, 210, 211, 212, 213, 214, 215, 
  216, 217, 218, 219, 220, 221, 222, 223, 224, 225, 226, 227, 228, 229, 230, 231, 232, 233, 234, 235, 236, 
  237, 238, 239, 240, 241, 242, 243, 244, 245, 246, 247, 248, 249, 250, 251, 252, 253, 254, 260, 261, 262, 
  263, 299, 301, 302, 303, 310, 311, 312, 313, 314, 315, 316, 317, 318, 319, 320, 321, 322, 323, 324, 325, 
  326, 327, 328, 329, 340, 341, 342, 343, 344, 345, 346, 347, 348, 349, 350, 351, 370, 371, 380, 381, 382, 
  383, 385, 387, 388, 389, 390, 391, 393, 394, 395, 396, 401, 402, 403, 404, 405, 407, 408, 409, 410, 411, 
  412, 413, 414, 415, 416, 417, 418, 419, 420, 421, 422, 423, 424, 425, 426, 427, 430, 431, 432, 433, 434, 
  435, 436, 437, 438, 439, 440, 441, 442, 443, 444, 445, 446, 447, 448, 449, 450, 454, 455, 499, 501, 502, 
  504, 505, 506, 507, 508, 509, 511, 512, 513, 514, 515, 516, 517, 520, 521, 523, 524, 525, 526, 527, 528, 
  599, "Desconocido"
)

paises <- c(
  "Otros países o territorios de Europa",
  "Curazao",
  "San Martín (parte neerlandesa)",
  "Bonaire, San Eustaquio y Saba",
  "Bermudas",
  "Martinica",
  "Antillas Neerlandesas",
  "Otros países o territorios del Caribe y América Central",
  "Otros países o territorios de Sudamérica",
  "Otros países o territorios de América",
  "Islas Marianas del Norte",
  "Albania",
  "Austria",
  "Bélgica",
  "Bulgaria",
  "Chipre",
  "Dinamarca",
  "España",
  "Finlandia",
  "Francia",
  "Grecia",
  "Hungría",
  "Irlanda",
  "Islandia",
  "Italia",
  "Liechtenstein",
  "Luxemburgo",
  "Malta",
  "Mónaco",
  "Noruega",
  "Países Bajos",
  "Polonia",
  "Portugal",
  "Andorra",
  "Reino Unido",
  "Alemania",
  "Rumanía",
  "San Marino",
  "Santa sede",
  "Suecia",
  "Suiza",
  "Ucrania",
  "Letonia",
  "Moldavia",
  "Belarús",
  "Georgia",
  "Estonia",
  "Lituania",
  "República Checa",
  "República Eslovaca",
  "Bosnia y Herzegovina",
  "Croacia",
  "Eslovenia",
  "Armenia",
  "Rusia",
  "Macedonia",
  "Serbia",
  "Montenegro",
  "Otros países o territorios de la Unión Europea",
  "Guernesey",
  "Svalbard y Jan Mayen",
  "Islas Feroe",
  "Isla de Man",
  "Gibraltar",
  "Islas del Canal",
  "Jersey",
  "Islas Aland",
  "Otros países o territorios del resto de Europa",
  "Burkina Faso",
  "Angola",
  "Argelia",
  "Benin",
  "Botswana",
  "Burundi",
  "Cabo Verde",
  "Camerún",
  "Comores",
  "Congo",
  "Costa de marfil",
  "Djibouti",
  "Egipto",
  "Etiopía",
  "Gabón",
  "Gambia",
  "Ghana",
  "Guinea",
  "Guinea-Bissau",
  "Guinea Ecuatorial",
  "Kenia",
  "Lesotho",
  "Liberia",
  "Libia",
  "Madagascar",
  "Malawi",
  "Mali",
  "Marruecos",
  "Mauricio",
  "Mauritania",
  "Mozambique",
  "Namibia",
  "Níger",
  "Nigeria",
  "República Centroafricana",
  "Sudáfrica",
  "Ruanda",
  "Santo tomé y Príncipe",
  "Senegal",
  "Seychelles",
  "Sierra leona",
  "Somalia",
  "Sudán",
  "Swazilandia",
  "Tanzania",
  "Chad",
  "Togo",
  "Túnez",
  "Uganda",
  "República Democrática del Congo",
  "Zambia",
  "Zimbabwe",
  "Eritrea",
  "Sudán del Sur",
  "Santa Helena",
  "Reunión",
  "Mayotte",
  "Sahara Occidental",
  "Otros países o territorios de África",
  "Canadá",
  "Estados Unidos de América",
  "México",
  "Antigua y barbuda",
  "Bahamas",
  "Barbados",
  "Belice",
  "Costa rica",
  "Cuba",
  "Dominica",
  "El Salvador",
  "Granada",
  "Guatemala",
  "Haití",
  "Honduras",
  "Jamaica",
  "Nicaragua",
  "Panamá",
  "San Vicente y las Granadinas",
  "República Dominicana",
  "Trinidad y Tobago",
  "Santa Lucía",
  "San Cristóbal y Nieves",
  "Argentina",
  "Bolivia",
  "Brasil",
  "Colombia",
  "Chile",
  "Ecuador",
  "Guyana",
  "Paraguay",
  "Perú",
  "Surinam",
  "Uruguay",
  "Venezuela",
  "San Pedro y Miquelón",
  "Groenlandia",
  "Islas Caimán",
  "Islas Turcas y Caicos",
  "Islas Vírgenes de los Estados Unidos",
  "Guadalupe",
  "San Martín (parte francesa)",
  "Montserrat",
  "Anguilla",
  "San Bartolomé",
  "Puerto Rico",
  "Aruba",
  "Islas Vírgenes Británicas",
  "Guayana Francesa",
  "Islas Malvinas",
  "Otros países o territorios de América del Norte",
  "Afganistán",
  "Arabia Saudí",
  "Bahréin",
  "Bangladesh",
  "Myanmar",
  "China",
  "Emiratos Árabes Unidos",
  "Filipinas",
  "India",
  "Indonesia",
  "Iraq",
  "Irán",
  "Israel",
  "Japón",
  "Jordania",
  "Camboya",
  "Kuwait",
  "Laos",
  "Líbano",
  "Malasia",
  "Maldivas",
  "Mongolia",
  "Nepal",
  "Omán",
  "Pakistán",
  "Qatar",
  "Corea",
  "Corea del Norte",
  "Singapur",
  "Siria",
  "Sri Lanka",
  "Tailandia",
  "Turquía",
  "Vietnam",
  "Taiwán",
  "Brunei",
  "Islas Marshall",
  "Yemen",
  "Azerbaiyán",
  "Kazajstán",
  "Kirguistán",
  "Tayikistán",
  "Turkmenistán",
  "Uzbekistán",
  "Bhután",
  "Palestina. Estado Observador, no miembro de Naciones Unidas",
  "Hong Kong",
  "Guam",
  "Macao",
  "Otros países o territorios de Asia",
  "Australia",
  "Fiji",
  "Nueva Zelanda",
  "Papúa Nueva Guinea",
  "Islas Salomón",
  "Samoa",
  "Tonga",
  "Vanuatu",
  "Micronesia",
  "Tuvalu",
  "Islas Cook",
  "Kiribati",
  "Nauru",
  "Palaos",
  "Timor Oriental",
  "Polinesia Francesa",
  "Isla Norfolk",
  "Niue",
  "Islas Pitcairn",
  "Tokelau",
  "Nueva Caledonia",
  "Wallis y Fortuna",
  "Samoa Americana",
  "Otros países o territorios de Oceanía",
  "Desconocido"
)

df_ordenado$PNACT <- factor(df_ordenado$PNACT , levels = numeros, labels = paises)

df_ordenado$PNACIMT <- factor(df_ordenado$PNACIMT, levels = numeros, labels = paises)

df_ordenado$PNACNACIMT <- factor(df_ordenado$PNACNACIMT, levels = numeros, labels = paises)

df_ordenado$PNACIMPADRET <- factor(df_ordenado$PNACIMPADRET, levels = numeros, labels = paises)

df_ordenado$PNACIMMADRET <- factor(df_ordenado$PNACIMMADRET, levels = numeros, labels = paises)

df_ordenado$ESTUDIOS <- factor(df_ordenado$ESTUDIOS, levels = seq(1,12), labels = c(
  "No sabe leer ni escribir",
  "Educación básica (menos de 5 años de escolaridad)",
  "Educación básica (5 años o más de escolaridad, sin completar la ESO, EGB o Bachiller Elemental)",
  "Educación básica (completó la ESO, EGB o Bachiller Elemental o tiene el Certificado de Escolaridad o de Estudios Primarios)",
  "Bachillerato",
  "Formación Profesional (grado medio, FP I, Oficialía Industrial u equivalente)",
  "Formación Profesional (grado superior, FP II, Maestría Industrial u equivalente)",
  "Diplomatura universitaria, Arquitectura Técnica, Ingeniería Técnica u equivalente",
  "Grado Universitario o equivalente",
  "Licenciatura, Arquitectura, Ingeniería u equivalente",
  "Master oficial universitario (a partir de 2006), Especialidades Médicas u análogos",
  "Doctorado"
)
)
df_ordenado$RELACT <- factor(df$RELACT, levels = seq(1,8), labels = c(
  "Trabajando a tiempo completo",
  "Trabajando a tiempo parcial",
  "Parado",
  "Estudiando",
  "Jubilado, prejubilado, retirado de una actividad económica previa",
  "Incapacitado para trabajar",
  "Dedicado a las labores de mi hogar",
  "Otro tipo de inactividad"
))

df_ordenado$OCUPA <- factor(df_ordenado$OCUPA,levels = seq(1,4), labels = c("Empresario, profesional o trabajador por cuenta propia que emplea a otras personas",
  "Empresario, profesional o trabajador por cuenta propia que no emplea a otras personas",
  "Asalariado o trabajador por cuenta ajena con contrato indefinido",
  "Asalariado o trabajador por cuenta ajena con contrato eventual o temporal"))

df_ordenado$SITUHO <- factor(df_ordenado$SITUHO,levels = seq(1,10), labels = c("Personas que forman un núcleo familiar. Personas de distinto sexo casadas",
  "Personas que forman un núcleo familiar. Personas de mismo sexo casadas",
  "Personas que forman un núcleo familiar. Parejas de hecho de distinto sexo",
  "Personas que forman un núcleo familiar. Parejas de hecho de mismo sexo",
  "Personas que forman un núcleo familiar. Padres o madres solos",
  "Personas que forman un núcleo familiar. Hijos/as No con un padre o madre solo/a",
  "Personas que forman un núcleo familiar. Hijos/as con un padre o madre sólo",
  "Personas que no forman un núcleo familiar. Personas que viven solas",
  "Personas que no forman un núcleo familiar. Personas que no viven solas. Conviven con otros parientes (con los que no forman núcleo familiar)",
  "Personas que no forman un núcleo familiar. Personas que no viven solas. Conviven con otras personas que no son parientes"))

df_ordenado$SITUHO_D <- factor(df_ordenado$SITUHO_D,levels = seq(1,10), labels = c("Personas que forman un núcleo familiar. Personas casadas sin hijos",
  "Personas que forman un núcleo familiar. Personas casadas con hijos",
  "Parejas de hecho sin hijos",
  "Parejas de hecho con hijos",
  "Padres o madres solos",
  "Hijos/Hijas. No con un padre o madre solo/a",
  "Hijos/Hijas. Con un padre o madre solo",
  "Personas que no forman un núcleo familiar. Personas que viven solas",
  "Personas que no forman un núcleo familiar. Personas que no viven solas. Conviven con otros parientes (con los que no forman núcleo familiar)",
  "Personas que no forman un núcleo familiar. Personas que no viven solas. Conviven con otras personas que no son parientes"))


df_ordenado$PAREJA <- factor(df_ordenado$PAREJA, levels = seq(1,5), labels = c("Convive con cónyuge de distinto sexo",
  "Convive con cónyuge del mismo sexo",
  "Convive con pareja de hecho de distinto sexo",
  "Convive con pareja de hecho del mismo sexo",
  "No convive en pareja"))

df_ordenado$SEXOPAR <- factor(df_ordenado$SEXOPAR, levels = seq(1,3), labels = c("Pareja de distinto sexo",
  "Pareja del mismo sexo masculino",
  "Pareja del mismo sexo femenino"))

df_ordenado$NACPAR <- factor(df_ordenado$NACPAR, levels = seq(1,4), labels = c("Ambos españoles",
  "Ambos extranjeros",
  "Español con pareja extranjera",
  "Española con pareja extranjera"))

df_ordenado$ECPAR <- factor(df_ordenado$ECPAR, levels = seq(1,2), labels = c("Ambos solteros",
  "No son ambos solteros"))

df_ordenado$HIJOSDEAMBOS <- factor(df_ordenado$HIJOSDEAMBOS, levels = seq(1,3), labels = c("Conviviendo sin hijos",
  "Conviviendo con hijos todos comunes",
  "Conviviendo con hijos no comunes"))

df_ordenado$SITUNUCLEOFAM <- factor(df_ordenado$SITUNUCLEOFAM , levels = seq(1,4), labels = c("Convive con su cónyuge",
  "Convive con su pareja de hecho",
  "Madre solo",
  "Padre solo"))

df_ordenado$REGVI <- factor(df_ordenado$REGVI , levels = seq(1,4), labels = c("Propia por compra, totalmente pagada, heredada o donada",
  "Propia por compra con hipotecas",
  "Alquilada",
  "Cedidas gratis o bajo precio por otro hogar, la empresa..."))

df_ordenado$COCINA <- factor(df_ordenado$COCINA , levels = seq(1,2), labels = c("Si", "No"))

df_ordenado$TIPOVIV <- factor(df_ordenado$TIPOVIV , levels = seq(1,6), labels = c("Unifamiliar independiente",
  "Unifamiliar adosada o pareada",
  "Edificio con dos viviendas",
  "Edificio entre 3 y 9 viviendas",
  "Edificio con 10 o más viviendas",
  "Edificio destinado a otros usos (e incluye una o más viviendas convencionales)"))

df_ordenado$ANEDI <- factor(df_ordenado$ANEDI , levels = seq(1,9), labels = c(  "Después del año 2000",
  "Entre 1991-2000",
  "Entre 1981-1990",
  "Entre 1971-1980",
  "Entre 1961-1970",
  "Entre 1951-1960",
  "Entre 1941-1950",
  "Entre 1921-1940",
  "Antes de 1921"))

df_ordenado$FEDI <- factor(df_ordenado$FEDI , levels = seq(1,11), labels = c("Antes de 1921",
  "Entre 1921 y 1940",
  "Entre 1941 y 1950",
  "Entre 1951 y 1960",
  "Entre 1961 y 1970",
  "Entre 1971 y 1980",
  "Entre 1981 y 1990",
  "Entre 1991 y 2000",
  "Entre 2001 y 2005",
  "Entre 2006 y 2010",
  "Posterior al 2010"))

df_ordenado$TIPOHO <- factor(df_ordenado$TIPOHO , levels = seq(1,16), labels = c("Persona sola menor de 65 años",
  "Persona sola de 65 años o más",
  "Madre/padre solo con algún hijo menor de 25 años",
  "Madre/padre solo con algún hijo todos mayores de 24 años",
  "Pareja sin hijos que convivan en el hogar",
  "Pareja con hijos de ambos miembros que conviven en el hogar alguno menor de 25 años",
  "Pareja con hijos de ambos miembros que conviven en el hogar todos mayores de 24 años",
  "Pareja con algún hijo de un solo miembro y además alguno de los hijos menor de 25 años",
  "Pareja con algún hijo de un solo miembro que conviven en el hogar todos mayores de 25 años",
  "Pareja con algún hijo menor de 25 años y otras personas",
  "Madre/padre con algún hijo menor de 25 años y otras personas",
  "Pareja o Madre/padre con algún hijo todos mayores de 24 años y otras personas",
  "Pareja sin hijos y otros familiares",
  "Pareja sin hijos y otras personas alguna de ellas no tiene relación de parentesco con la pareja",
  "Personas que no forman pareja y si tienen parentesco es distinto de padre e hijo",
  "Otros (más de un núcleo)"))

df_ordenado$NACHO <- factor(df_ordenado$NACHO , levels = seq(1,4), labels = c("Hogar nacional. Sólo con españoles",
  "Hogar nacional. Con españoles y extranjeros",
  "Hogar extranjero. Sólo con una nacionalidad",
  "Hogar extranjero. Con diversas nacionalidades"))

df_ordenado$NUCLEOFAM <- factor(df_ordenado$NUCLEOFAM , levels = seq(1,4), labels = c("Pareja casada con o sin hijos, con o sin otras personas",
  "Pareja de hecho con o sin hijos, con o sin otras personas",
  "Madre con hijos, con o sin otras personas",
  "Padre con hijos, con o sin otras personas"))

variables_vacias <- paste("P",seq(13,19),sep = "")

df_ordenado <- df_ordenado[,which(colnames(df_ordenado) != variables_vacias)]

summary(df_ordenado)

#Extranjeros por pais
df_ordenado %>% 
group_by(PNACT) %>%
  filter(ESTUDIOS == "No sabe leer ni escribir") %>% 
  summarise(no_rows = length(which(PNACT != "España"))) %>% 
  arrange(desc(no_rows)) %>% 
  head(10)

df_ordenado %>% 
  select(PNACT,RELACT,EDAD) %>% 
  filter(EDAD > 16 & RELACT != is.na(RELACT)) %>% 
  group_by(PNACT) %>% 
   summarise(no_rows =length(which(RELACT== "Parado"))) %>% 
  arrange(desc(no_rows)) %>% 
  head(10)


df_ordenado %>% 
group_by(PNACT) %>%
  filter(TAMANO == "500.001 o más habitantes") %>% 
  summarise(no_rows = sum(length(which(PNACT != "España")))) %>% 
  arrange(desc(no_rows)) %>% 
  head(10)

df_ordenado_2 <- df_ordenado %>% 
  select(!c(P01:P12,ANEDI,NHIJOME_NUCLEO,NHIJOPAR,NHIJOMENOR,ANOANEDI)) 



mean(df_ordenado_2$TPOFLLEG,na.rm = T)
table(df_ordenado_2$NACIMPADRE,df_ordenado_2$PNACIMPADRET)
summary(df_ordenado)

str(df_ordenado_2)
```

```{r}
# En este chunK de código voy a poner, comentado para saber que hay que modificarlo o borrarlo, info relevante acerca de los campos, para no tener que mirarla en el fichero director

#IDENTIFICACIÓN DE LA VIVIENDA-----------------------------------------------------------------------------------------------------------

# PERIODO -> Periodo de recogida de la vivienda (formato -> aaaan; año + n-trimestre)
# TAMANO -> Tamaño del municipio (índice por habitantes -> valores en doc director)
# IDQ_PV -> Provincia (índices por porvincia -> valores en doc director)
# CA -> Comunidad autonoma (IDEM provincia)
# FACCAL -> Factor de elevación calibrado (formato numerico -> nnnnnn.nnnnnn)

#CARACTERÍSTICAS DE LA VIVIENDA----------------------------------------------------------------------------------------------------------

# REGVI -> Régimen de tenencia, es decir alquilada,, hipoteca, etc (índices por tipo -> valores en doc director)
# COCINA -> Disponibilidad de cocina (1 -> Sí ; 6 -> No)
# NHABVI -> Número de habitaciones
# METROSVI -> Metros cuadrados útiles en la vivienda

#CARACTERÍSTICAS DEL EDIFICIO------------------------------------------------------------------------------------------------------------

# TIPOVIV -> Tipo de edificio  (índices 1-6 -> valores en doc director)
# ANEDI -> Año de construcción (índices 1-9 -> valores en doc director)
# ANOANEDI -> Año de cosntrucción (solo valores del 20021 al 2020)
# FEDI -> Fecha de construcción (índices 01 - 11 -> valores en doc director)

#CARACTERÍSTICAS DEL HOGAR---------------------------------------------------------------------------------------------------------------

# TIP0HO -> Tipo de hogar (índices 1-16 -> valores en doc director)
```




